臺灣南投地方法院民事裁定
111年度監宣字第198號
聲  請  人  曾啓哲  



相  對  人  魏滿    

關  係  人  曾淑雅  
            曾金因  
            曾啓勝  
上列聲請人對於相對人聲請監護宣告事件，本院裁定如下：
    主  文
一、宣告魏滿（女，民國00年0月00日生，身分證統一編號：Z00
    0000000號）為受監護宣告之人。
二、選定曾啓哲（男，民國00年00月0日生，身分證統一編號：Z
&ZZZZ; &ZZZZ; 000000000號）為受監護宣告之人魏滿之監護人
    。
三、指定曾淑雅（女，民國00年00月00日生，身分證統一編號：
    Z000000000號）為會同開具受監護宣告之人魏滿財產清冊之
    人。
四、聲請程序費用由受監護宣告之人魏滿負擔。
    理  由
一、聲請意旨略以：聲請人為相對人之子，相對人於民國110年1
    0月23日因車禍，致不能為意思表示或受意思表示或不能辨
    識其意思表示效果。為此，依民法第14條第1項、第1110條
    、第1111條、家事事件法第164條以下規定，請求裁定相對
    人為受監護宣告之人，選定聲請人為相對人之監護人，指定
    關係人即相對人之女曾淑雅為會同開具財產清冊之人等語。
二、按對於因精神障礙或其他心智缺陷，致不能為意思表示或受
    意思表示，或不能辨識其意思表示之效果者，法院得因本人
    、配偶、四親等內之親屬、最近一年有同居事實之其他親屬
    、檢察官、主管機關或社會福利機構之聲請，為監護之宣告
    ，民法第14條第1項定有明文。又受監護宣告之人應置監護
    人。法院為監護之宣告時，應依職權就配偶、四親等內之親
    屬、最近一年有同居事實之其他親屬、主管機關、社會福利
    機構或其他適當之人選定一人或數人為監護人，並同時指定
    會同開具財產清冊之人。法院為前項選定及指定前，得命主
    管機關或社會福利機構進行訪視，提出調查報告及建議。監
    護之聲請人或利害關係人亦得提出相關資料或證據，供法院
    斟酌。法院選定監護人時，應依受監護宣告之人之最佳利益
    ，優先考量受監護宣告之人之意見，審酌一切情狀，並注意
    下列事項：㈠受監護宣告之人之身心狀態與生活及財產狀況
    。㈡受監護宣告之人與其配偶、子女或其他共同生活之人間
    之情感狀況。㈢監護人之職業、經歷、意見及其與受監護宣
    告之人之利害關係。㈣法人為監護人時，其事業之種類與內
    容，法人及其代表人與受監護宣告之人之利害關係。同法第
    1110條、第1111條、第1111條之1亦分別定有明文。
三、經查，聲請人主張之上開事實，業據其提出親屬系統表、戶
    籍謄本、埔基醫療財團法人埔里基督教醫院診斷證明書、相
    對人之身心障礙證明為佐。觀之上開診斷證明書，可知相對
    人因腦部中樞神經系統創傷性損害，導致腦部機能下降，認
    知功能、運動功能、言語功能、日常生活功能減損，已須完
    全的專人周密照顧，核屬家事事件法第167條第1項但書規定
    無訊問必要之情形，爰由鑑定人就應受監護宣告之人之精神
    或心智狀況予以鑑定；而相對人經埔基醫療財團法人埔里基
    督教醫院精神科醫師趙若梅鑑定，結果略以：魏女士（即相
    對人，下同）生命徵象穩定，四肢健全，四肢可自主移動，
    但需要人攙扶才能行走，魏女士意識清醒，眼神接觸品質尚
    可，專注力不佳，情緒平穩，有時可以回應簡單的問題，有
    時會答非所問，無明顯妄想，或幻覺等症狀，定向感不佳、
    記憶力不佳、無計算能力、無抽象思考能力，無飲食障礙，
    失眠，有使用藥物控制，魏女士需人協助進食、處理大小便
    、穿脫衣物及洗澡，無個人健康照顧和獨立生活能力，魏女
    士雖有時簡單的口語或非口語表達，但常無法切題回答，亦
    無法了解社會上一般事務，缺乏現實判斷力、分析事物異同
    性及抽象思考能力，魏女士無計算能力、無管理處分自己財
    產之能力、無經濟活動能力，臨床失智評量(CDR)為3分，為
    重度失智範疇。總結：魏女士之精神科診斷為失智症及腦部
    損傷引發的認知功能障礙，障礙範圍落在重度，有明顯的認
    知功能障礙和日常生活功能障礙，其意思表達能力，意思接
    受能力和意思判斷能力是完全不能，建議需有人監護其行為
    ，綜合失智症的疾病特性、魏滿女士的年紀、近一年復健的
    進展，其回復的可能性低等語，此有該院111年10月25日埔
    基醫字第1110023348B函附精神鑑定書在卷為憑，堪認相對
    人因精神障礙或其他心智缺陷，致不能為意思表示或受意思
    表示，亦不能辨識其意思表示之效果。從而，本件聲請為有
    理由，應予准許，爰宣告相對人為受監護宣告之人。
四、本件相對人既經監護宣告，參照前揭規定，自應為其選定監
    護人及指定會同開具財產清冊之人。查相對人前未訂有意定
    監護契約，有本院職權查詢司法院意定監護契約管理系統查
    詢結果資料在卷，聲請人為相對人之子，有意擔任監護人，
    而曾淑雅為相對人之女，與相對人誼屬至親，且曾淑雅同意
    擔任會同開具財產清冊之人，相對人之配偶曾金因、子女曾
    啓勝亦均同意由聲請人擔任相對人之監護人、由曾淑雅擔任
    會同開具相對人財產清冊之人，此有同意書2紙在卷可憑。
    綜上，堪認由聲請人擔任相對人之監護人，由曾淑雅擔任會
    同開具相對人財產清冊之人，應符合相對人之最佳利益，爰
    裁定如主文第2、3項所示。
五、又依民法第1113條準用同法第1099條、第1099條之1之規定
    ，於監護開始時，監護人即聲請人曾啓哲對於受監護宣告之
    人魏滿之財產，應會同曾淑雅於2個月內開具財產清冊，並
    陳報法院，於開具完成並陳報法院前，監護人對於受監護宣
    告之人之財產，僅得為管理上必要之行為，併此敘明。
六、依家事事件法第164條第2項，裁定如主文。
中　　華　　民　　國　　111 　年　　12　　月　　20　　日
                   家事法庭     法  官  林煒容
以上正本係照原本作成。
如對本裁定抗告，須於裁定送達後10日內向本院提出抗告狀，並
應繳納抗告費新臺幣1,000元。
中　　華　　民　　國　　111 　年　　12　　月　　21　　日
                                書記官  陳品潔